【裁判字號】    98,交聲,2428
【裁判日期】    980727
【裁判案由】    違反道路交通管理處罰條例聲明異議
【裁判全文】
臺灣臺北地方法院交通事件裁定        98年度交聲字第2428號
原處分機關  交通部公路總局臺北區監理所蘆洲監理站
異  議  人
即受處分人  甲○○○
上列異議人即受處分人因違反道路交通管理處罰條例案件，對於
交通部公路總局臺北區監理所蘆洲監理站於中華民國九十八年七
月十五日所為之處分（原處分案號：北監蘆字第裁四六─ＡＥＸ
九七四八二五號），聲明異議，本院裁定如下：
    主  文
異議駁回。
    理  由
一、按機器腳踏車駕駛人或附載座人未依規定戴安全帽者，處駕
    駛人新臺幣（下同）五百元罰鍰，道路交通管理處罰條例第
    三十一條第六項定有明文。
二、本件異議人即受處分人甲○○○於民國九十八年六月十六日
    三時許，騎乘車牌號碼五八八─ＤＣＳ號重型機車由北向南
    行駛在臺北市○○路上，行至介壽公園前，其機車之附載座
    人未依規定正確配戴安全帽，而將安全帽拿在手上，故為臺
    北市政府警察局中正第一分局介壽路派出所警員王天仁舉發
    ，以受處分人有違反道路交通管理處罰條例第三十一條第六
    項之行為掣發臺北市政府警察局北市警交字第ＡＥＸ四九二
    九四一號舉發違反道路交通管理事件通知單予以舉發，嗣受
    處分人向原處分機關交通部公路總局臺北區監理所蘆洲監理
    站申訴，原處分機關函請舉發機關調查結果，仍認受處分人
    有上開違規行為，乃依道路交通管理處罰條例第三十一條第
    六項規定，於九十八年七月十五日以北監蘆字第裁四六─Ａ
    ＥＸ九七四八二五號違反道路交通管理事件裁決書裁處受處
    分人罰鍰五百元。
三、受處分人聲明異議意旨略以：伊於九十八年六月十六日三時
    許，騎乘車牌號碼五八八─ＤＣＳ號重型機車在公園路上行
    駛，至介壽公園旁時，停等紅燈，屬於靜止狀態，後座乘客
    因頭部發癢，始取下安全帽抓癢，故伊並無裁決書所指之違
    規行為云云。
四、經查：本件受處分人甲○○○於九十八年六月十六日三時許
    ，騎乘車牌號碼五八八─ＤＣＳ號重型機車由北向南行駛在
    臺北市○○路上，行至介壽公園前，其機車之附載座人未依
    規定正確配戴安全帽，而將安全帽拿在手上，故為警開單舉
    發等情，為受處分人所不爭執，並有臺北市政府警察局北市
    警交字第ＡＥＸ四九二九四一號舉發違反道路交通管理事件
    通知單一紙在卷可證，是受處分人有道路交通管理處罰條例
    第三十一條第六項規定之違規行為，堪以認定。受處分人雖
    以前詞置辯，惟道路交通管理處罰條例第三十一條第六項之
    立法意旨，係因據肇事結果統計及醫學分析，機車駕駛人肇
    事後，頭部受傷之可能性較大且較為嚴重，為減少社會成本
    之支出，爰予明定機車駕駛人或附載人員均應戴安全帽，而
    機車駕駛人只要參與道路交通活動，即應遵守上開法條規定
    ，自屬當然。本件縱如受處分人所言，其為警舉發當時，係
    在停等紅燈，惟其仍在參與道路交通活動中，此時若有其他
    汽機車駕駛人不慎撞擊受處分人之機車，後座之附載人員未
    載安全帽，其生命、身體將遭受更大之威脅，若後座之附載
    人有其他不得已需拿下安全帽之原因，駕駛人應將機車停放
    於路旁暫時退出道路交通活動之參與，再行為之。是受處分
    人上開所辯，均不足以作為其解免違規責任之理由。
五、綜上所述，本件受處分人有前揭違規行為，原處分機關依道
    路交通管理處罰條例第三十一條第六項規定，裁處受處分人
    罰鍰五百元，核無違誤，本件受處分人之異議為無理由，自
    應將其異議駁回。
六、據上論斷，應依道路交通案件處理辦法第十九條，裁定如主
    文。
中    華    民    國    98    年    7     月    27    日
                      交通法庭  法  官  劉素如
上正本證明與原本無異。
如不服本裁定，應於裁定送達後5 日內向本院提出抗告狀。
                                書記官  陳育君
中    華    民    國    98    年    7     月    27    日


司法院資訊處製作；財團法人民間司法改革基金會備份。
